臺灣新北地方法院民事裁定
110年度消債更字第495號
聲  請  人  王乃玉  
代  理  人  張家榛律師(法扶律師)
上列當事人聲請消費者債務清理更生事件，本院裁定如下：
    主  文
聲請人甲○○自中華民國一百一十一年一月十一日上午十時起開始
更生程序。
命司法事務官進行本件更生程序。
    理  由
一、按債務人不能清償債務或有不能清償之虞，且無擔保或無優
    先權之債務總額未逾新臺幣(下同)1,200萬元者，於法院裁
    定開始清算程序或宣告破產前，得向法院聲請更生。法院開
    始更生程序之裁定，應載明其年、月、日、時，並即時發生
    效力。法院裁定開始更生或清算程序後，得命司法事務官進
    行更生或清算程序，必要時得選任律師、會計師或其他適當
    之自然人或法人一人為監督人或管理人，消費者債務清理條
    例(下稱消債條例)第3條、第42條第1項、第45條第1項、第1
    6條第1項分別定有明文。次按消債條例第3條規定債務人不
    能清償或有不能清償之虞，即得聲請更生，並未以履行金融
    機關之協商條件有困難為要件。況且，債務人是否同意協商
    條件，乃債務人之自由，此時債務人聲請更生仍有其利益，
    即進入更生後，債務人縱依金融機構所提之每月清償金額提
    更生方案，依消債條例第53條第2項第3款之規定，債務人於
    6年或8年後即可債務消滅，毋庸清償至12年6月，應讓債務
    人有早日解脫債務之機會，立法意旨甚明(臺灣高等法院暨
    所屬法院97年法律座談會民事類提案第46號民國97年11月12
    日決議參照)。
二、聲請意旨略以：聲請人因家庭開銷、以卡養卡、以債養債，
    且為配偶黃英偉背負連帶債務，而黃英偉債權人陳楊昇於民
    國108年10月聲請強制執行扣押聲請人之薪資至今。其現於
    和璞飯店股份有限公司，擔任客服部副理，平均月薪約55,0
    00元，然以此收入，除需維持個人基本生活支出外，扣除扶
    養父母親及未成年長女之費用後，所剩無幾，其債務金額高
    達約7,551,270元，顯非其之能力所能清償，其有不能清償
    債務情事，前向本院聲請債務清理之前置調解，經最大債權
    銀行上海商業儲蓄銀行股份有限公司(下稱上海商銀)提出以
    一個月為一期，分180期，年利率1.29%，每月清償2,999元
    之方案，然聲請人尚需負擔其他連帶保證之債務，遂無法同
    意上述方案，而調解不成立。是聲請人無擔保或無優先權之
    債務總額未逾1,200萬元，復未經法院裁定開始清算程序或
    宣告破產，爰依法聲請開始本件更生程序等語。
三、經查：
(一)聲請人前向本院聲請債務清理之前置調解，經上海商銀提出
    以180期，年利率1.29%，每月清償2,999元之方案，惟聲請
    人尚有非金融機構之債權未納入上開調解方案，故無法接受
    該調解方案，而調解不成立等情，此有調解程序筆錄、調解
    不成立證明書附於本院110年度司消債調字第490號卷(下稱
    司消債調卷)可參，復經本院職權調取上開調解卷宗可憑。
    是本件聲請人所為本件更生聲請可否准許，應審究聲請人其
    現況是否有消債條例第3條規定之「不能清償債務或有不能
    清償之虞」之情事而定。
(二)聲請人之財產及收入：聲請人名下除有保單價值為12,337元
    新光人壽保險1件、彰化銀行光復分行存款478元、上海儲蓄
    銀行新莊分行存款1,405元、渣打銀行板橋分行存款360元、
    中華郵政板橋埔墘郵局存款76元外，無任何不動產，此有中
    華民國人壽保險商業同業公會保險業通報作業資訊系統資料
    查詢結果回覆書、新光人壽保單明細、彰化銀行光復分行存
    摺封面及內頁、上海商銀新莊分行存摺封面及內頁、渣打銀
    行板橋分行存摺內頁在卷可參(見司消債調卷第24頁至第55
    頁)。又聲請人陳稱目前任職於和璞飯店股份有限公司，擔
    任客服部經理，月薪約55,000元、另尚有績效獎金、年終獎
    金及退稅等情，並提出勞工保險被保險人投保資料表暨明細
    、107至108年度綜合所得稅各類所得資料清單、和璞飯店股
    份有限公司員工薪資單等件影本在卷可稽(見司消債調卷第5
    6頁至第78頁)。另聲請人主張其現經臺灣臺北地方法院(下
    稱臺北地院)對其薪資為強制執行扣薪中等情，亦提出臺北
    地院109年度司執字第115874號執行命令為佐，惟按消債條
    例施行細則第18條規定，於開始更生或清算程序後，扣薪之
    執行命令即不得繼續，則聲請人每月薪資收入雖現遭執行法
    院為強制執行部分扣押並移轉予債權人丙○○、丁○○、戊○○(
    即陳楊昇之繼承人)，然本院裁定開始更生程序後，該扣薪
    之執行命令即不得繼續，是應依聲請人所提上開薪資明細上
    所載之薪資總額扣除每月勞保費、健保費、互助金等扣款核
    算(亦即以薪資實支合計金額加計法院扣款金額計算)，則依
    聲請人前開所提收入明細，其自108年5月1日起至110年4月3
    0日止，共有薪資收入1,310,800元、績效獎金19,751元、年
    終獎金110,220元、退稅8,921元，合計共1,449,692元，是
    聲請人平均每月薪資為60,404元(計算式：1,449,692元÷24
    個月=60,404元，元以下四捨五入，下同)，經核與聲請人提
    出之員工薪資單大致相符，應可採信，是本院暫以60,404元
    為聲請人每月可支配所得。　　
(三)聲請人之必要支出狀況：聲請人主張其每月必要支出依新北
    市政府所公告之111年度新北市最低生活費15,800元之1.2倍
    計算即18,960元等語，經核符合消債條例第64條之2第1項規
    定；且依消債條例施行細則第21條之1第3項規定，聲請人若
    表明以行政院衛生福利部公布之最低生活費1.2倍計算必要
    支出，毋庸記載原因、種類及提出證明文件，是聲請人上開
    主張應為可採。
(四)扶養雙親部分：聲請人主張每月須扶養雙親乙○○(36年次)、
    庚○○(38年次)，每月扶養費依新北市每人每月最低生活費之
    1.2倍計算，扣除領取補助並與其他扶養義務人共同負擔等
    情，業據提出戶籍謄本、全國財產稅總歸戶財產所得查詢清
    單、107至108年度綜合所得稅各類所得資料清單、郵政存簿
    儲金簿節錄頁、中華民國身心障礙證明、診斷證明書附卷為
    證。本院審酌乙○○、庚○○現年分別為75歲、73歲，皆與聲請
    人同住於戶籍地，均已逾法定退休年齡65歲。而財產部分，
    除乙○○及庚○○名下持有聲請人現居住之建物及土地各半外，
    乙○○名下尚有2006年出廠之汽車1輛，且伊107年度至108年
    度有收入共102,447元，相當每月有4,268元之收入，且每月
    尚領有國民年金4,275元，庚○○107年度至108年度則無收入
    。另聲請人自陳雙親名下之房地，係由聲請人之名義貸款並
    由聲請人及其配偶負擔房屋貸款，並提出上海商業儲蓄銀行
    放款利息收據、放款帳卡明細為證(見司消債調卷第117頁至
    第134頁)，堪信為真。是乙○○及庚○○上開所受領數額無法負
    擔生活所需，確實有受扶養之必要性，且聲請人亦有扶養雙
    親之事實，惟依消債條例第64條之2第2項所定受扶養者之必
    要生活費用，扣除受扶養人每月所受領之數額，經與其他扶
    養義務人即聲請人之兄弟姊妹分攤後之數額為9,792元(計算
    式：《18,960元+18,960元-4,268元-4,275元》÷3=9,792元)，
    尚屬合理，逾此範圍應與剔除。
(五)扶養子女部分：聲請人主張每月須扶養未成年之長女己○○(9
    4年次)，每月扶養費依新北市每人每月最低生活費之1.2倍
    計算，扣除領取補助並與其他扶養義務人共同負擔等情，業
    據提出戶籍謄本、全國財產稅總歸戶財產所得查詢清單、10
    7至108年度綜合所得稅各類所得資料清單、學生卡、郵政存
    簿儲金簿節錄頁附卷為證。本院審酌己○○現未成年且就學中
    ，有扶養之必要性。伊107年度至108年度有收入共53,940元
    ，相當於每月2,247元之收入，應自扶養費中扣除，依消債
    條例第64條之2第2項所定受扶養者之必要生活費用，扣除受
    扶養人每月所受領之數額，經與其他扶養義務人即聲請人之
    配偶分攤後之數額為8,357元(計算式：《18,960元-2,247元》
    ÷2=8,357元)，尚屬合理，逾此範圍應與剔除。
(六)聲請人每月可處分所得為60,404元，扣除其必要生活支出18
    ,960元及扶養費用9,792元、8,357元後，餘額雖足以負擔上
    海儲蓄銀行所提出之以一個月為一期、分180期、年利率1.2
    9%，每月清償2,999元之方案，惟聲請人尚有積欠民間債權
    人之債務需清償，堪認其客觀上處於因欠缺清償能力而不足
    以清償債務之經濟狀態，應符合消債條例第3條所規定「債
    務人不能清償債務」之情形。
四、綜上所述，聲請人確有無法清償債務之情事，又所負無擔保
    或無優先權之本金及利息債務並未逾1,200萬元，且未經法
    院裁定開始清算程序或宣告破產，而聲請人於聲請更生前1
    日回溯5年內未從事營業活動。復查無消債條例第6條第3項
    、第8條或第46條各款所定駁回更生聲請之事由存在，則聲
    請人聲請更生，應予准許。至更生程序開始後，聲請人之更
    生方案仍須由債權人會議可決或由法院裁定認可後方能實行
    ，倘更生方案未能經債權人會議可決或經法院裁定認可，則
    將依消債條例第61條規定，開始清算程序，此恐非有利於聲
    請人，是請斟酌以最大還款誠意，擬定足為債權人接受或足
    供法院認為公允之更生方案，俾免更生程序進行至依消債條
    例第61條規定應行清算之程度，附此敘明。
五、爰裁定如主文。
中　　華　　民　　國　 111　　年　　 1　　月　　 6　　日
                  民事第六庭    法　官　莊惠真
上為正本係照原本作成。
本件不得抗告。
本裁定已於111年1月11日上午10時公告。
中　　華　　民　　國　　111 　年　　1 　　月　　11　　日
                                書記官　但育緗